臺灣高等法院臺中分院刑事判決　　　　　　　民國九十三年度交上易字第七二號
　　上　訴　人　臺灣南投地方法院檢察署檢察官
　　被　　　告　丁○○
右上訴人因被告過失致死案件，不服臺灣南投地方法院中華民國九十二年九月十九日
第一審判決（民國九十一年度交易字第一四三號，起訴案號：臺灣南投地方法院檢察
署民國九十一年度偵字第三三七六號），提起上訴，本院判決如左：
    主      文
原判決撤銷。
丁○○因過失致人於死，處有期徒刑陸月，如易科罰金，以佰元折算壹日。
    事      實
一、丁○○前於民國（下同）九十一年間因闖紅燈違規駕駛遭吊扣駕照，期間自九十
    一年六月二十六日起至九十一年九月二十五日止為期三個月，於吊扣駕照之三個
    月內為無駕照之人，不得駕駛車輛上路。詎其竟無視其駕照已被吊扣，仍於九十
    一年九月四日十四時十分許，無駕照駕駛其所有車牌號碼ＲＨ─五六０一號自用
    小客車，沿南投縣草屯鎮○○路○段，由南向北方向行駛，途經草屯鎮○○路○
段臺電南投營業所前時，本應注意汽車行駛時，行車速度應依標誌時速四十公里
    之規定，且應注意車前狀況，隨時採取必要之安全措施，以防止危險之發生，而
    依當時天候晴天、日間自然光線、路面乾燥、無缺陷、無障礙物、視距良好之情
    形下，並無不能注意之情事，詎竟疏未注意車前狀況，仍以時速五十至六十公里
    超速行駛；適有王俊富（八十年十二月一日出生）騎乘腳踏車在雙向二車道之路
    段由對向車道，由北往南行進時，竟亦疏於注意違規橫越馬路，丁○○於二車將
    發生碰撞時始發現王俊富，因其超速行駛，致無法採取煞車或其他避免危險發生
    之安全措施，致所駕駛之自用小客車右前方猛烈撞擊王俊富所騎乘腳踏車之右側
    人車倒地，造成王俊富受有額部挫裂傷、左上胸刮傷、左上臂外側擦傷、右肘後
    挫傷、雙小腿前側外側挫傷、右股骨骨折等傷害。丁○○於肇事後，犯罪偵查機
    關未發覺前，主動向到場處理之警員張晉修告知其為車禍肇事之人，自首而接受
    裁判。王俊富雖經送醫急救，惟因受傷嚴重，延至同年月七日上午八時許，因顱
    內出血不治死亡。
二、案經臺灣南投地方法院檢察署檢察官自動檢舉，及王俊富之父母甲○○、丙○訴
    請該署檢察官偵查起訴。
    理      由
一、訊據被告丁○○（以下稱被告）固坦承在右揭時地無駕照駕駛自用小客車撞及被
    害人王俊富（以下稱被害人）受傷致死亡之事實，然矢口否認有何過失，並辯稱
    ：沒有超速等語。
二、惟查：
（一）被告前因闖紅燈違規駕駛遭吊扣駕照，期間自九十一年六月二十六日起至九十
      一年九月二十五日止為期三個月一情，為被告所承認，並有交通部公路總局臺
      中區監理所南投監理站九十二年一月十三日中監投字第○九二○○○○二九六
      號函及所附之違規查詢報表各一件在卷可佐。再按道路交通安全規則第五十條
      第一項前段規定「汽車駕駛執照為駕駛汽車之許可憑證」，是駕駛執照被吊扣
      ，在其處分期間即無許可駕駛汽車之憑證，自不得駕駛車輛。且道路交通管理
      處罰條例第二十一條第一項第七款規定：「汽車駕駛人駕駛執照吊扣其間駕車
      者，處新台幣六千元以上一萬二千元以下罰鍰，並當場禁止其駕駛及扣留其車
      輛牌照」，足見吊扣駕照期間內係絕對禁止該駕駛人駕車，此與其駕駛技術良
      窳無關，是駕照吊扣期間駕車，應認「無照駕駛」，故被告於本件車禍發生時
      屬無照駕駛。
（二）再被告於九十一年九月四日十四時十分許，駕駛其所有車牌號碼ＲＨ─五六０
      一號自用小客車，沿南投縣草屯鎮○○路○段，由南向北方向行駛，途經時速
      限制四十公里之太平路一段臺電南投營業所前時，竟以時速五十至六十公里超
      速行駛；且因被害人騎乘腳踏車由對向車道，由北往南行進時，竟違規橫越馬
      路，被告因而及至二車將發生碰撞時始發現被害人，業已無法採取煞車或其他
      避免危險發生之安全措施，致所駕駛之自用小客車右前方猛烈撞擊被害人所騎
      乘腳踏車之右側，使被害人人車倒地等情，業據被告於檢察官偵查中供述：我
      是把車子停在臺電門口左側的紅磚道上，要往左切出來太平路；當時車速大約
      時速五十至六十公里等語綦詳（見臺灣南投地方法院檢察署九十一年度偵字第
      三三七六號偵查卷第五頁反面），核與告訴人丙○於警詢、告訴人甲○○於檢
      察官偵查中指訴被害人於右記時地發生車禍一情相符，並經證人陳亮呈於警詢
      中證述：於九十一年九月四日十四時許，我騎乘重型機車沿草屯太平路往草屯
      方向行駛，行經臺電營業所前，我看見前方一部車號ＲＨ─五六０一號自小客
      車與一部腳踏車車禍，當時騎腳踏車之男孩從阿秋活蟹橫越馬路往臺電營業所
      ，遭往草屯方向之該小客車撞擊後，飛起來在空中轉二圈後落地等情（詳見臺
      灣南投地方法院檢察署九十一年度相字第四三四號相驗卷第九頁反面）；及於
      原審法院九十二年一月九日調查時證述：「我當時是要載小孩去補習，當時我
      騎機車是距離被告丁○○車後有二個車身處，我有看見被告丁○○的車子撞上
      王俊富騎的腳踏車，王俊富被撞後，在空中轉了二圈才掉下來」等情屬實，堪
      信被告於檢察官偵查中之自白並非無據。參以被告所駕駛之小客車為裕隆廠牌
      ，排氣量為二三八九，出廠年份為一九九四年，經向裕隆汽車製造股份有限公
      司函詢結果，該公司雖無同型車可供測試，然另以一九九七年份之同一引擎型
      式車輛進行測試結果，由啟動至時速五十公里所需之時間為三．八八秒，所需
      距離為二九．三公尺，加速至時速六十公里所需時間為四．八五秒，所需距離
      為四四．二公尺，此有該公司九十二年四月二十三日裕服字第九二○○三三號
      函、裕民汽車股份有限公司九十二年一月二十八日（九二）裕民零服字第○一
      ○○一號函及車號查詢汽車車籍各一件在卷可佐；另依卷附之原審法院勘驗筆
      錄一份、道路交通事故調查報告表三件、現場及汽車照片二十六張等現場跡證
      及車損情形觀之，被告停車位置距可能之撞擊點即被害人拖鞋掉落處約四十九
      點三公尺，而撞擊點距被害人落地之血跡處約十至十一公尺，被害人腳踏車倒
      地位置距撞擊點約二十三公尺，可知被告所駕駛自用小客車與被害人之腳踏車
      發生碰撞地點，符合被告自停車處啟動後，加速至時速五十公里以上六十公里
      以下時之所需之距離，從而益徵被告於檢察官偵查中所供述當時時速約五十至
      六十公里之自白與事實相符。是其嗣後翻異前詞顯屬無據，不足採信。
（三）又被害人因本件車禍受有額部挫裂傷、左上胸刮傷、左上臂外側擦傷、右肘後
      挫傷、雙小腿前側外側挫傷、右股骨骨折等傷害，且因顱內出血不治死亡一情
      ，亦經臺灣南投地方法院檢察署檢察官督同檢驗員相驗屬實，並製有勘驗筆錄
      、相驗屍體證明書、驗斷書各一件附卷可憑。
二、按汽車行駛時，駕駛人行車速度應依標誌之規定；且應注意車前狀況，並隨時採
    取必要安全措施，道路交通安全規則第九十三條第一項前段、第九十四條第三項
    分別定有明文。被告為曾經考取駕駛執照之車輛駕駛人，前開交通規則為其所應
    注意，而依肇事當時天侯晴天、日間自然光線、路面柏油、乾燥、無缺陷、無障
    礙物、視距良好之情形下，又無不能注意之情事，而本件肇事地點南投縣草屯鎮
    ○○路○段，係時速限制四十公里雙向二車道之道路，有前開道路交通事故調查
    報告表可查，則被告駕車行駛至該時速限制四十公里雙向二車道之路段時，在無
    不能注意之情形下，貿然以時速五十至六十公里之速度行駛，且未注意車前狀況
    ，致發現被害人騎腳踏車橫越馬路時，已無法採取煞車之必要安全措施，以避免
    危險之發生，致肇本件車禍事故，故其對本件車禍之發生顯有過失已明白。又本
    件經送臺灣省南投縣區車輛行車事故鑑定委員會鑑定結果，認：被害人騎乘腳踏
    車在劃有分向限制線路段，穿越道路不當，為肇事主因；被告無照駕駛自小客車
    行進中，超速行駛不當，致撞擊被害人腳踏車，為肇事次因，此有該委員會九十
    二年五月二十九日投鑑字第九二○一四六號函送之鑑定意見書一份在卷可憑。又
    本件經送臺灣省車輛行車事故覆議鑑定委員會覆議結果，除照原鑑定意見外，並
    將鑑定結果修正為：被害人騎乘腳踏車，在劃有分向限制線路段違規穿越道路時
    未注意左右來車，為肇事主因；被告無照駕駛自小客車，超速（誤載為超車）行
    駛且未注意車前狀況，為肇事次因。亦同認被告有過失，此有該委員會九十二年
    七月二十八日府覆議字第九二一○六八七號函一件附卷可佐。又被害人因本件車
    禍發生死亡之結果，與被告之過失行為間，有相當之因果關係。至於被害人違規
    騎乘腳踏車係由左邊車道（即北往南）直接穿越道路，可資推斷事發前被害人係
    在劃有分向限制線禁止穿越道路之路段違規穿越道路（道路交通安全規則第一百
    三十四條第二款參照），此有上開報告表及照片可稽，故被害人對本件事故之發
    生，同有過失甚明，惟被告之過失責任，尚未能因被害人與有過失併合而為危害
    發生之原因時，而阻卻解免其犯罪責任。綜上，本件被告犯罪事證明確，被告過
    失致死犯行，洵堪認定。
三、核被告駕車過失肇事致被害人於死，係犯刑法第二百七十六條第一項之過失致人
    於死罪。又汽車駕駛人，無駕駛執照駕車、酒醉駕車、吸食毒品或迷幻藥駕車、
    行駛人行道或行經行人穿越道不依規定讓行人優先通行，因而致人受傷或死亡，
    依法應負刑事責任者，加重其刑至二分之一，道路交通管理處罰條例第八十六條
    第一項定有明文；被告之駕照於右揭行為時，已遭吊扣，被告猶無照駕車，因而
    致被害人受傷死亡，其所犯過失致死罪，應依道路交通管理處罰條例第八十六條
    第一項規定加重其刑。再被告於車禍事發後留在現場，並向據報前來尚不知何人
    肇事之員警自首坦承肇事，業據證人張晉修於原審法院調查時結證在卷，並有南
    投縣政府警察局草屯分局製作之自首調查表之記載相符，參以被告未逃避偵審而
    按受裁判之事實，應認合於自首之要件，是依刑法第六十二條前段規定減輕其刑
    。被告有刑之加重及減輕事由各一，應先加後減之。原審法院予以被告論罪科刑
    ，固非無見。惟查：原審法院判決未於事實欄內明白認定並記載本件車禍肇事路
    段時速限制四十公里，僅記載以時速五十公里至六十公里超速行駛，尚有欠合。
    檢察官以茲據被害人之家屬甲○○、丙○請求上訴，其上訴意旨略稱：被告超速
    行駛，造成被害人王俊富死亡，被害人係家中獨子，因被告疏忽造成無法彌補之
    過錯，至今被告不聞不問，原審量處有期徒刑十月過輕等語。經查被告與被害人
    之父王宏治、母丙○於九十三年二月十四日在南投縣草屯鎮調解委員會成立調解
    共賠償新臺幣一百五十三萬六千元（不包含強制保險），有調解筆錄一件附本院
    卷可憑。檢察官前開上訴意旨所謂原審判決量刑過輕，自無可取。告訴人王宏治
    、丙○在本院審理中對被告之科刑範圍（即量刑）均表示無意見。原審判決理由
    所謂被告犯後未與告訴人等成立和解彌補告訴人喪失愛子之痛，是原審判決即有
    可議，自應由本院將原審判決撤銷改判。審酌被告在吊扣駕照期間，駕車肇事，
    及係肇事次因，並自首而接受裁判，及已與告訴人成立民事上和解賠償損害等一
    切情狀，量處如主文第二項所示之刑，並諭知易科罰金折算標準。
四、據上論結，應依刑事訴訟法第三百六十九條第一項前段、第三百六十四條，第二
    百九十九條第一項前段，道路交通管理處罰條例第八十六條第一項、刑法第二百
    七十六條第一項、第六十二條前段，第四十一條第一項前段、罰金罰鍰提高標準
    條例第一條前段，第二條，判決如主文。
本案經檢察官乙○○到庭執行職務。
中      華      民      國      九十三  年      二      月      二十七  日
                                臺灣高等法院臺中分院刑事第一庭
                                      審判長法  官　陳　紀  綱
                                            法  官　陳　登　源
          法  官　方　艤  駐
右正本證明與原本無異。
不得上訴。
                                            書記官  江  玉  萍
中      華      民      國      九十三  年      三      月      二      日
附錄本案論罪科刑法條：
刑法第二百七十六條第一項
因過失致人於死者，處二年以下有期徒刑、拘役或二千元以下罰金。
                                                                        Ａ
